最高法院刑事判決　　　　　　　　　 111年度台上字第2151號
上　訴　人　劉重佑
上列上訴人因違反毒品危害防制條例案件，不服臺灣高等法院中
華民國111年1月27日第二審判決（110 年度上訴字第2612號，起
訴案號：臺灣士林地方檢察署109年度偵字第10918、12046 號）
，提起上訴，本院判決如下：
    主  文
上訴駁回。
    理  由
按刑事訴訟法第377 條規定，上訴於第三審法院，非以判決違
  背法令為理由，不得為之。是提起第三審上訴，應以原判決違
  背法令為理由，係屬法定要件。如果上訴理由書狀並未依據卷
  內訴訟資料，具體指摘原判決不適用何種法則或如何適用不當
  ，或所指摘原判決違法情事，顯與法律規定得為第三審上訴理
  由之違法情形，不相適合時，均應認其上訴為違背法律上之程
  式，予以駁回。
本件原審審理結果，認為上訴人劉重佑有如原判決事實欄（下
  稱事實欄）㈠所載販賣第二級毒品，及如事實欄㈡所示同
  時販賣第二級毒品及第三級毒品未遂各犯行明確，因而維持第
  一審論處上訴人以民國109年1月15日修正，同年7 月15日施行
  前（下稱修正前）毒品危害防制條例第4條第2項販賣第二級毒
  品罪刑，及同條第6項、第2項販賣第二級毒品未遂罪刑（想像
  競合犯同條第6項、第3項之販賣第三級毒品未遂罪），暨相關
  沒收銷燬、沒收追徵之判決，駁回上訴人在第二審之上訴。已
  詳敘其認定犯罪事實所憑之證據及理由。
毒品危害防制條例第17條第1 項所謂「供出毒品來源，因而查
  獲其他正犯或共犯者」，係指行為人供出其本案犯行之毒品來
  源而言，亦即須供出之毒品來源與行為人被訴定罪之該犯行有
  直接關聯，且因而使檢、警偵查人員查獲其他正犯或共犯者，
  始得適用該規定減免其刑。若查獲者，非與本案被訴犯行具有
  關聯性之毒品來源，即難認與該條項減免其刑規定之要件相合
  。卷查上訴人固供稱其毒品來源為洪偉峰；臺北市政府警察局
  士林分局及大同分局並據其供述，先後以洪偉峰涉嫌於108年9
  月21日至109年5月30日及109年6月2日，以及於108年10月中旬
  多次販賣毒品予上訴人，報請臺灣臺北地方檢察署（下稱臺北
  地檢署）檢察官偵辦。惟就上訴人所指洪偉峰於108 年10月間
  及108年9月21日至109年5月30日間，販賣毒品之犯行，均經檢
  察官為不起訴處分，且經臺灣高等檢察署駁回再議確定等情，
  有臺北地檢署109年度偵字第28166號、110 年度偵續字第59號
  （原判決誤為110 年度偵字第59號）不起訴處分書、臺灣高等
  檢察署109年度上職議字第10961號、110 年度上職議字第4682
  號處分書在卷可憑。而洪偉峰經檢察官起訴部分，為109年6月
  2 日販賣第二級毒品甲基安非他命予上訴人之犯行，此有卷附
  之臺北地檢署109年度偵字第20326號、109 年度毒偵字第2445
  號起訴書可徵。則上訴人自洪偉峰取得甲基安非他命之時間，
  既晚於上訴人如事實欄㈠、㈡所示販賣毒品予范揚志之時間
  ，在時序上難認有因果關聯。從而，原判決認本件無上開減免
  其刑規定之適用，核於法無違。上訴意旨置原判決已明白論敘
  之事項於不顧，猶執陳詞，以綜合刑事案件報告書、洪偉峰警
  詢筆錄、通訊軟體LINE對話紀錄、付款證明等以觀，洪偉峰確
  為上訴人之毒品上游。原判決無視上開證據資料，僅以檢察官
  偵查結果，遽謂上訴人無上開減免其刑規定之適用，有失公允
  云云，自非適法之第三審上訴理由。
是否適用刑法第59條酌減其刑，乃實體法上賦予法院得為自由
  裁量之事項；且刑法第59條之酌量減輕其刑，必於犯罪之情狀
  ，在客觀上足以引起一般同情，認為即予宣告法定最低度刑期
  ，猶嫌過重者，始有其適用。原判決已敘明上訴人上開二犯行
  ，經依修正前毒品危害防制條例第17條第2 項、刑法未遂犯之
  規定減刑後，最低刑度分別減至有期徒刑3年6月、1年9月，已
  無情輕法重之情形，且上訴人亦非受外在客觀環境逼迫而不得
  已為本案犯行，客觀上難認有何顯可憫恕之情，自無依刑法第
  59條規定酌減其刑之餘地等旨，經核尚無不合。上訴意旨以原
  審未適用刑法第59條規定酌減其刑為由，指摘原判決違法云云
  ，乃係就原審量刑酌減與否職權之適法行使，任意指摘，難認
  是合法之第三審上訴理由。
綜上，應認本件上訴不合法律上之程式，予以駁回。
據上論結，應依刑事訴訟法第395條前段，判決如主文。    
中    華    民    國   111    年    7     月    7     日
                  刑事第三庭審判長法  官  徐  昌  錦  
                                  法  官  林  恆  吉  
                                  法  官  林  海  祥  
                                  法  官  侯  廷  昌  
                                  法  官  江  翠  萍  
本件正本證明與原本無異
                                  書記官
中    華    民    國   111    年    7     月    13    日